【裁判字號】    99,裁,1298
【裁判日期】    990610
【裁判案由】    新型專利舉發
【裁判全文】
最  高  行  政  法  院  裁  定
                                      99年度裁字第1298號
上  訴  人  甲○○
訴訟代理人  戊○○
被 上訴 人  經濟部智慧財產局
代  表  人  王美花
參  加  人  丁○○
上列當事人間新型專利舉發事件，上訴人對於中華民國99年3月
18日智慧財產法院98年度行專訴字第106號行政判決，提起上訴
，本院裁定如下：
    主  文
上訴駁回。
上訴審訴訟費用由上訴人負擔。
    理  由
一、按依據智慧財產案件審理法第32條規定提起上訴者，即應適
    用行政訴訟法關於上訴審程序相關規定。對於智慧財產法院
    行政判決之上訴，非以其違背法令為理由，不得為之，行政
    訴訟法第242條定有明文。依同法第243條第1項規定，判決
    不適用法規或適用不當者，為違背法令；而判決有同條第2
    項所列各款情形之一者，為當然違背法令。是當事人對於智
    慧財產法院行政判決上訴，如依行政訴訟法第243條第1項規
    定，以智慧財產法院判決有不適用法規或適用不當為理由時
    ，其上訴狀或理由書應有具體之指摘，並揭示該法規之條項
    或其內容；若係成文法以外之法則，應揭示該法則之旨趣；
    倘為司法院解釋或本院之判例，則應揭示該判解之字號或其
    內容；如以行政訴訟法第243條第2項所列各款情形為理由時
    ，其上訴狀或理由書，應揭示合於該條項各款之事實。上訴
    狀或理由書如未依此項方法表明，或其所表明者與上開法條
    規定不合時，即難認為已對智慧財產法院行政判決之違背法
    令有具體之指摘，其上訴自難認為合法。
二、本件上訴人對於智慧財產法院98年度行專訴字第106號行政
    判決（下稱原判決）提起上訴，雖略以：原判決完全無視實
    質證據之揭露與專利法及專利審查基準之規定，且於敘述完
    結構後，便直接作出不具「新穎性」或「進步性」之判定，
    其作出如此判定的依據何在皆未說明，顯有判決不備理由或
    理由矛盾之違法；上訴人於民國95年3月17日以「車刀架結
    構改良」向被上訴人申請之新型專利（下稱系爭專利），其
    定位螺栓並不包含「可分離組合、拆解」及「直接插掣組裝
    」的功能，故系爭專利的定位螺栓與證據3（即西元2006年2
    月15日公開之中國第CN1735474號「切削鑲塊保持件」專利
    案）的鎖定銷，完全不符合專利審查基準之直接置換規定，
    然原判決未針對何以系爭專利之定位螺栓能與證據3之鎖定
    銷直接置換做理由之說明，亦有判決不備理由之違法；再者
    ，關於系爭專利之「於第二嵌合部側邊形成有三邊環設之抵
    靠部」的技術手段，於判決中亦沿襲被上訴人等同證據3定
    位夾緊楔形件之抵靠部於二側夾邊形成小突緣，不具新穎性
    之說法，然既已敘明證據3之設於抵靠部二側夾邊為「小突
    緣」，又如何會等同於系爭專利於第二嵌合部三邊形成之「
    環設抵靠部」，顯有理由矛盾；且系爭專利申請範圍第1項
    藉其「定位螺栓係可依序螺設穿接墊片及車刀片」、「第二
    嵌合部側邊形成有三邊環設之抵靠部」或「夾持件底緣凹具
    呈相當面積之壓掣部」中任一之技術特徵，即足以證明與證
    據3揭示之技術有明顯不同，故系爭專利申請範圍第1項具「
    新穎性」至明；另證據3亦無法證明系爭專利申請範圍第2項
    、第4項不具新穎性，原判決無視實際證據之揭示，逕採信
    被上訴人之說法，有理由矛盾及未盡理由說明之違法；又以
    證據2（即西元2000年公開發行之「CANELA2000」產品型錄
    ）或證據3或證據2、3組合被舉發案的第1圖，並不足以證明
    系爭專利申請專利範圍第3項不具進步性；是系爭專利申請
    專利範圍第1、2、4項係完全符合專利法及專利審查基準中
    對「新穎性」之規定，另系爭專利申請專利範圍第3項亦無
    違專利法及專利審查基準中「進步性」之規定，原判決確有
    判決不備理由及理由矛盾之違法等語，為其論據。惟核上訴
    狀所載內容，或係重述其在原審業經主張而為原判決摒棄不
    採之陳詞，或係就原審取捨證據、認定事實之職權行使事項
    ，指摘其為不當，或係就原審所為之論斷，泛言有不備理由
    或理由矛盾之違法，而未具體表明原判決究竟有如何合於不
    適用法規或適用不當、或有行政訴訟法第243條第2項所列各
    款之情形，尚難認為已對原判決之如何違背法令有具體之指
    摘。依首揭規定及說明，應認其上訴為不合法，應予駁回。
三、據上論結，本件上訴為不合法。依行政訴訟法第249條第1項
    前段、第104條、民事訴訟法第95條、第78條，裁定如主文
    。
中    華    民    國    99    年    6     月    10    日
                    最高行政法院第四庭
                        審判長法官  劉  鑫  楨
                              法官  林  茂  權
                              法官  林  文  舟
                              法官  曹  瑞  卿
                              法官  陳  鴻  斌

以  上  正  本  證  明  與  原  本  無  異
中    華    民    國    99    年    6     月    11    日
                              書記官  吳  玫  瑩

司法院資訊處製作；財團法人民間司法改革基金會備份。
